臺灣屏東地方法院刑事判決
111年度訴字第195號
公  訴  人  臺灣屏東地方檢察署檢察官
被      告  楊文昌


指定辯護人  邱國逢律師
上列被告因違反槍砲彈藥刀械管制條例等案件，經檢察官提起公
訴（110年度偵字第9655號、110年度偵字第10390號），本院判
決如下：
    主  文
乙○○犯非法持有非制式手槍罪，處有期徒刑陸年，併科罰金新臺
幣拾萬元，罰金如易服勞役，以新臺幣壹仟元折算壹日。扣案如
附表編號一所示之物沒收；又犯恐嚇危害安全罪，處有期徒刑陸
月，如易科罰金，以新臺幣壹仟元折算壹日。扣案如附表編號一
、二所示之物沒收。
    事  實
一、乙○○明知可發射子彈具有殺傷力之非制式手槍係槍砲彈藥刀
    械管制條例所列管之違禁物品，非經中央主管機關許可，不
    得持有，竟基於非法持有可發射子彈具有殺傷力之非制式手
    槍之犯意，於民國109年3月中旬某日某時許，在其位於屏東
    縣○○鄉○○村○○街0○0號住處，向友人吳仁勇（已歿）取得可
    發射子彈具有殺傷力之非制式手槍1支（槍枝管制編號：000
    0000000，含彈匣1 個）及子彈1顆（無證據證明已擊發之子
    彈具有殺傷力）（下稱本案槍彈）作為吳仁勇積欠乙○○新臺
    幣（下同）4萬元借款之抵押品，而非法持有前揭具殺傷力
    之非制式手槍。
二、因黃坤銘與甲○○平時上班感情不睦，黃坤銘之友人劉進忠不
    甘黃坤銘受欺負，遂找乙○○於110年9月30日15時16分許，由
    劉進忠騎乘車牌號碼000-0000號普通重型機車附載乙○○，前
    往屏東縣里○鄉○○路0○0號養豬場找甲○○理論。劉進忠、乙○○
    抵達養豬場後，2人隔著圍牆與黃坤銘及甲○○交談，交談數
    分鐘後，甲○○背對圍牆朝養豬場裡面走去之際，乙○○基於恐
    嚇危害安全之犯意，持本案槍彈朝養豬場內部射擊1槍，以
    此加害生命、身體之行為，恫嚇當時在養豬場之甲○○，使甲
    ○○心生畏懼，致生危害於甲○○之生命、身體安全（黃坤銘、
    劉進忠涉嫌恐嚇危安部分，業由檢察官為不起訴處分）。
三、嗣經警於110年9月30日15時45分許，在屏東縣里○鄉○○路0○0
    0號，扣得非制式金屬彈殼1顆；另經於110年10月3日10時40
    分許，在屏東縣○○鄉○○路0000號前拘提乙○○到案，並在屏東
    縣○○鄉○○路00○0號對面草叢內取出前揭具殺傷力之非制式手
    槍1支，而循線查悉上情。　　
四、案經屏東縣政府警察局里港分局報告臺灣屏東地方檢察署檢
    察官偵查起訴。
    理  由
壹、證據能力部分
    按被告以外之人於審判外之言詞或書面陳述，除法律有規定
    者外，不得作為證據；被告以外之人於審判外之陳述，雖不
    符刑事訴訟法第159條之1至第159條之4規定，而經當事人於
    審判程序同意作為證據，法院審酌該言詞陳述或書面陳述作
    成時之情況，認為適當者，亦得為證據；當事人、代理人或
    辯護人於法院調查證據時，知有前述不得為證據之情形，而
    未於言詞辯論終結前聲明異議者，視為有前項之同意，刑事
    訴訟法第159條第1項、第159條之5分別定有明文。經查，本
    判決所引用被告以外之人於審判外陳述之供述證據及其餘所
    依憑判斷之非供述證據等證據方法，檢察官、被告及其辯護
    人於準備程序及本院審理時均表示同意具證據能力（見本院
    卷第59、113頁），本院審酌上開供述證據作成時並無違法
    或不當之情況，另其餘所依憑判斷之非供述證據，亦無證據
    證明係違反法定程序所取得，且無刑事訴訟法第159條之4 
    顯有不可信或其他不得作為證據之情況；又各該供述證據及
    非供述證據均無證明力明顯過低之情形，復均經本院於審判
    程序依法進行調查，並予以當事人辯論，被告之訴訟防禦權
    已受保障，上開供述證據及非供述證據等證據方法均適當得
    為證據，依刑事訴訟法第159條之5規定，應認均有證據能力
    。
貳、實體部分
一、前揭犯罪事實，業據被告乙○○於警詢、偵訊、羈押訊問、本
    院準備程序及審理中均坦承不諱，核與證人即告訴人甲○○於
    警詢及偵查中之指證、證人劉進忠、黃坤銘於警詢及偵查中
    之證述情節相符，並有現場監視器影像截圖、屏東縣政府警
    察局里港分局搜索扣押筆錄、扣押物品目錄表、扣押物品清
    單、屏東縣政府警察局槍枝性能檢測報告表及照片、現場蒐
    證及扣案物品照片、屏東縣政府警察局里港分局111年5月2
    日函暨員警職務報告在卷可稽，復有如附表所示之物扣案可
    佐，而如附表編號一所示之物，經送請內政部警政署刑事警
    察局（下稱刑事警察局）以檢視法、性能檢驗法、比對顯微
    鏡法實施鑑定，鑑定結果：「一、送鑑手槍1支（槍枝管制
    編號0000000000），認係非制式手槍，由仿手槍外型製造之
    槍枝，組裝已貫通之金屬槍管而成，擊發功能正常，可供擊
    發適用子彈使用，認具殺傷力。」；比對結果：「扣案槍枝
    1支（槍枝管制編號0000000000）試射彈殼，經與貴分局110
    年10月13日屏警鑑字第Z0000000000號刑事案件證物採驗紀
    錄表送鑑『大平所轄槍擊案』內證物彈殼1顆（現場編號4）比
    對結果，其彈底特徵紋痕相吻合，認係由前揭槍枝所擊發。
    」等情，有該局110年12月9日刑鑑字第1108015218號鑑定書
    （110偵10390卷第67至70頁）在卷可稽；而如附表編號二所
    示之物，經送請刑事警察局以檢視法、比對顯微鏡法實施鑑
    定，鑑定結果：「一、送鑑彈殼1顆，認係已擊發之非制式
    金屬彈殼。」等情，有該局110年11月16日刑鑑字第1108021
    722號鑑定書（110偵10390卷第55至56頁）在卷可稽，足見
    上開非制式手槍1支確具有殺傷力無訛。亦足認被告乙○○上
    開任意性之自白與事實相符，堪予採信。綜上，本案事證明
    確，被告乙○○犯行洵堪認定，應予依法論科。
二、論罪科刑
（一）按槍砲彈藥刀械管制條例部分條文於109年6月10日修正公
      布，並自同年月12日起生效施行。依該次修正之立法說明
      以觀，本次槍砲彈藥刀械管制條例之修正目的，在於有效
      遏止持非制式槍砲進行犯罪，乃認非制式槍砲與制式槍砲
      之罪責有一致之必要，故於第4條、第7條至第8條均增加
      「制式或非制式」之構成要件（至同條例第12條第4項之
      規定則未經修正），亦即不分制式或非制式，凡屬第7條
      所列各類槍枝型式之槍枝，有殺傷力者，概依第7條規定
      處罰。又按未經許可持有槍枝、子彈之罪，其持有之繼續
      為行為之繼續，至持有行為終了時，均各論以一罪，不得
      割裂（最高法院90年度台上字第3270號刑事判決意旨參照
      ）。又按持有手槍罪為繼續犯，於其終止持有之前，犯罪
      行為仍在繼續實施之中，其間法律縱有變更，但其行為既
      繼續實施至新法施行以後，自無行為後法律變更之可言，
      最高法院89年度台非字第186 號、99年度台上字第56
      39號、102年度台上字第1582號判決同採斯旨。本案被告
      持有槍枝之行為終了時點，係在本次修法之後，自應適用
      新法即同條例第7條規定，而無須比較新舊法。
（二）按所謂寄藏槍枝，係指受寄代藏，亦即受他人委託代為保
      管藏放，行為人持有槍枝、子彈，若係作為借款之擔保，
      即非受人委託代為保管，應屬單純持有(最高法院94年度
      台上字第3909號、95年度台上字第3231號、96年度台上字
      第7378號、99年度台上字第4177號判決意旨參照)。而寄
      藏與持有之界限，應以持有即實力支配係為他人或為自己
      而占有管領為判別準據。扣案如附表所示槍枝及子彈（無
      證據證明已擊發之子彈具有殺傷力），係因「吳仁勇」積
      欠被告4萬元債務而交予被告作為擔保抵押品乙節，業據
      被告於警詢、羈押訊問、本院審理時供述在卷，揆諸上開
      說明，被告主觀上係為自己收受而占有管領上開槍枝及子
      彈（無證據證明已擊發之子彈具有殺傷力），核屬持有行
      為無訛。
（三）核被告所為，係犯槍砲彈藥刀械管制條例第7條第4項之非
      法持有非制式手槍罪及刑法第305條之恐嚇危害安全罪。
（四）被告基於單一非法持有非制式手槍之犯意，自109年3月中
      旬某日起，至110年10月3日10時40分許為警查獲時止，非
      法持有上揭非制式手槍之行為，為繼續犯，應論以一罪。
（五）被告所為上開2罪間，犯意各別，行為互殊，應分論併罰
      。
（六）被告前因違反毒品危害防制條例案件，經本院以108年度
      簡字第223號判決判處有期徒刑6月確定，並於108年11月1
      日徒刑執行完畢(下稱前案)出監，有臺灣高等法院被告前
      案紀錄表在卷可按。被告本案持有槍枝犯行，為繼續犯，
      而被告持有本案槍枝行為開始及終結時間及恐嚇行為時點
      均係在前案所處有期徒刑執行完畢5年以後，故被告本案2
      犯行均符合刑法第47條第1項規定之累犯要件。又按刑法
      第47條第1項有關累犯加重本刑部分，雖不生違反憲法一
      行為不二罰原則之問題，惟不分情節，基於累犯者有其特
      別惡性及對刑罰反應力薄弱等立法理由，一律加重最低本
      刑，於不符合刑法第59條所定要件之情形下，致生行為人
      所受之刑罰超過其所應負擔罪責之個案，其人身自由因此
      遭受過苛之侵害部分，對人民受憲法第八條保障之人身自
      由所為限制，不符憲法罪刑相當原則，牴觸憲法第23條比
      例原則，故於此範圍內，依本解釋意旨修正前，為避免發
      生上述罪刑不相當之情形，法院就個案應依本解釋意旨，
      裁量是否加重最低本刑（司法院大法官釋字第775號解釋
      參照）。秉此核諸被告上開所犯之前案係毒品危害防制條
      例案件，與本案事實欄一、二所犯之槍砲彈藥刀械管制條
      例、恐嚇危害安全案件，罪質不同、情節、動機、目的、
      手段皆有異，尚難逕認其就本案犯行，有惡性重大或刑罰
      反應力薄弱之情形，綜合審酌累犯加重其刑規定，所欲維
      護法益之重要性、防止侵害之可能性，以及事後矯正行為
      人之必要性等情，茲參酌司法院釋字第775號解釋意旨，
      認為被告本件所犯均不依累犯規定加重其刑，俾符合罪刑
      相當原則及比例原則。
（七）本件無槍砲彈藥管制條例第18條第4項規定之適用：
    1.槍砲彈藥刀械管制條例第18條第4項規定：「犯本條例之
      罪，於偵查或審判中自白，並供述全部槍砲、彈藥、刀械
      之來源及去向，因而查獲或因而防止重大危害治安事件之
      發生者，減輕或免除其刑。」其立法本旨，係鼓勵犯人供
      出槍械、彈藥之來源、去向，俾利及早遏止其來源，免於
      槍、彈及刀械遭持為犯罪之用，故被告供述槍、彈及刀械
      之來源、去向，須於偵查犯罪機關或公務員尚未查獲其來
      源、去向者始足當之，倘偵查犯罪機關或公務員於被告供
      述前，已知悉並查獲來源、去向之相關犯罪行為人，被告
      之供出來源、去向，與查獲尚無因果關聯，即不生及早查
      獲並遏止犯罪之效，當無上述減刑規定之適用（最高法院
      109年度台上字第4617號判決要旨參照）。又上開規定旨
      在因犯罪者之自白，進而查獲該槍砲、彈藥及刀械之來源
      供給者，與所持有之槍砲、彈藥及刀械去向，因而防止該
      重大危害治安事件之發生，或及早破獲相關之犯罪集團，
      避免該槍砲、彈藥及刀械續遭持為犯罪所用，足以消彌犯
      罪於未然，自有減輕或免除其刑，以鼓勵自新之必要。故
      如犯本條例之罪後，雖於偵查或審判中自白，惟並未因而
      查獲該槍砲、彈藥刀械之來源，自與本規定應予減輕或免
      除其刑之要件不合（最高法院101年度台上字第916號判決
      要旨參照）。所稱「因而查獲」，係有偵查犯罪職權之公
      務員依循被告所提供之具體資料而查獲全部槍彈之供給者
      、所轉手之流向，因而一併查獲相關涉案者，或防止他
      人利用該槍、彈而發生重大危害治安之事件，始符減免其
      刑之要件。換言之，除被告必須將自己原持有之上揭違禁
      物所取得之來源，與所轉手之流向交代清楚外，尚須使犯
      罪調（偵）查人員，得以一併查獲相關涉案者，或因而防
      止他人利用該違禁物而發生重大危害治安之事件，始符合
      減免其刑之要件。
    2.被告乙○○就事實欄一之犯行雖於偵查及審判中均自白，並
      供稱本案上開槍枝係友人「吳仁勇」之人所交付，惟查吳
      仁勇已於109年6月29日死亡，以致檢警無從為後續追查，
      有屏東縣○○○○○里○○○000○0○0○里○○○○00000000000號函暨
      所附員警職務報告在卷可佐（本院卷第71至77頁），故本
      件並未因被告之供述而查獲本案槍枝之來源，亦無因而防
      止重大危害治安事件之發生，自與前揭規定不合，尚不得
      依該條項規定減輕或免除其刑。
（八）爰審酌被告未經許可，非法持有具高度危險性之非制式手
      槍，對於社會秩序及民眾安全存有潛在威脅及危險；且考
      量被告持以扣案槍枝供作恐嚇危害安全行為之用，於實際
      上已造成公眾或他人現實之惡害，所為應予非難，及被告
      坦承犯行之犯後態度；兼衡被告國小畢業之智識程度、目
      前受僱從事養雞工作、月收入3萬多元、有父母及1名未成
      年子需其扶養之家庭經濟生活狀況、持有扣案槍枝之數量
      1支及持有槍枝期間約1年半等一切情狀，分別量處如主文
      所示之刑，就併科罰金部分，諭知易服勞役之折算標準，
      及就得易科罰金部分，諭知如易科罰金之折算標準。
三、沒收：
    末按違禁物，不問屬於犯罪行為人與否，沒收之；供犯罪所
    用之物，屬於犯罪行為人者，得沒收之，刑法第38條第1項
    及第2項前段定有明文。扣案如附表編號一所示之非制式手
    槍1支（槍枝管制編號0000000000，含彈匣1個），為被告所
    有，且具殺傷力乙節，已如前述，係槍砲彈藥刀械管制條例
    第4條第1項第1款所列管之違禁物，是依刑法第38條第1項規
    定，不問屬於犯罪行為人與否，於被告所犯非法持有非制式
    手槍罪刑項下宣告沒收。又扣案如附表編號二所示之非制式
    金屬彈殼1顆，已因擊發而喪失子彈之性質與作用，且無證
    據證明具有殺傷力，雖非違禁物，然與附表編號一同為被告
    所有並供被告為本件恐嚇危害安全犯行所用之物，業據被告
    供承在卷，及有現場監視器影像截圖在卷可佐，爰依刑法第
    38條第2項規定一併於被告所犯恐嚇危害安全罪刑項下宣告
    沒收。
據上論斷，應依刑事訴訟法第299條第1項前段，判決如主文。
本案經檢察官莊承頻提起公訴，檢察官黃莉紜到庭執行職務。
中　　華　　民　　國　　111 　年　　10　　月　　11　　日
                  刑事第三庭  審判長法  官  莊鎮遠
                                    法  官  吳昭億
                                    法  官  陳茂亭
以上正本證明與原本無異。　　　　　　　　　　　　　　　　
如不服本判決應於收受判決後20日內向本院提出上訴書狀，並應
敘述具體理由；其未敘述上訴理由者，應於上訴期間屆滿後20日
內向本院補提理由書（均須按他造當事人之人數附繕本）「切勿
逕送上級法院」。
中　　華　　民　　國　　111 　年　　10　　月　　11　　日
                                   書記官  李宛蓁
附錄本案論罪科刑之法條
【槍砲彈藥刀械管制條例第7條】
未經許可，製造、販賣或運輸制式或非制式火砲、肩射武器、機
關槍、衝鋒槍、卡柄槍、自動步槍、普通步槍、馬槍、手槍或各
類砲彈、炸彈、爆裂物者，處無期徒刑或7 年以上有期徒刑，併
科新臺幣3千萬元以下罰金。
未經許可，轉讓、出租或出借前項所列槍砲、彈藥者，處無期徒
刑或5 年以上有期徒刑，併科新臺幣1 千萬元以下罰金。
意圖供自己或他人犯罪之用，而犯前二項之罪者，處死刑或無期
徒刑；處徒刑者，併科新臺幣5 千萬元以下罰金。
未經許可，持有、寄藏或意圖販賣而陳列第一項所列槍砲、彈藥
者，處5 年以上有期徒刑，併科新臺幣1 千萬元以下罰金。
意圖供自己或他人犯罪之用，以強盜、搶奪、竊盜或其他非法方
法，持有依法執行公務之人所持有之第一項所列槍砲、彈藥者，
得加重其刑至二分之一。
第一項至第三項之未遂犯罰之。
【刑法第305條】
以加害生命、身體、自由、名譽、財產之事恐嚇他人，致生危害
於安全者，處2 年以下有期徒刑、拘役或9000元以下罰金。

附表：
編號 扣案物 鑑定結果 證據資料 一 非制式手槍1支（槍枝管制編號0000000000，含彈匣1個） 送鑑手槍1支（槍枝管制編號0000000000），認係非制式手槍，由仿手槍外型製造之槍枝，組裝已貫通之金屬槍管而成，擊發功能正常，可供擊發適用子彈使用，認具殺傷力。 刑事警察局110年12月9日刑鑑字第1108015218號鑑定書（110偵10390卷第67至70頁） 二 非制式金屬彈殼1顆 送鑑彈殼1顆，認係已擊發之非制式金屬彈殼。 刑事警察局110年11月16日刑鑑字第1108021722號鑑定書（110偵10390卷第55至56頁）